臺灣基隆地方法院基隆簡易庭民事判決
110年度基簡字第209號
原      告  魏守正  

被      告  張思涵  
上列當事人間因公共危險案件提起附帶民事訴訟請求損害賠償事
件，經本院刑事庭於民國109年11月19日裁定移送前來（109年度
基簡附民字第41號），本院於民國110年8月6日言詞辯論終結，
判決如下：
    主  文
原告之訴及假執行之聲請均駁回。
訴訟費用由原告負擔。
    事實及理由
壹、程序事項：
一、按因犯罪而受損害之人，於刑事訴訟程序固得附帶提起民事
    訴訟，對於被告請求回復其損害，但其請求回復之損害，以
    被訴犯罪事實所生之損害為限，否則縱令得依其他事由，提
    起民事訴訟，亦不得於刑事訴訟程序附帶為此請求（最高法
    院97年度台上字第1809號判決意旨參照）。又刑事附帶民事
    訴訟，經刑事庭依刑事訴訟法第504條第1項規定裁定移送於
    同院民事庭後，民事庭如認其不符同法第487條第1項規定之
    要件時，應許原告得繳納裁判費，以補正起訴程式之欠缺（
    最高法院民事大法庭108年度台抗大字第953號裁定意旨參照
    ）。查本院109年度基簡字第977號刑事判決之犯罪事實，為
    被告於民國109年2月6日下午7時許，在基隆市○○區○○街00巷
    0號4樓向原告承租之屋內，為圖自殺，在客廳地板燒炭自殺
    ，火勢引燃後，不慎燒毀「客廳沙發」，並產生煙，致生公
    共危險。而本件原告主張之原因事實，係被告於上開時地燒
    炭自殺，而燒毀原告所提出如卷附估價單所示物品（不包括
    系爭房屋客廳之沙發），此之物品並非上開判決所認定被告
    之犯罪事實，故原告請求被告賠償上開估價單所示物品遭燒
    毀之損害即新臺幣（下同）1,295,200元，依上述說明，自
    非屬刑事附帶民事訴訟所得請求範圍，原告就此部分應補繳
    第一審裁判費13,870元。而原告業經補繳上開費用，依前述
    意旨，其起訴程式既經補正，本院即得為審理，先予敘明。
二、被告經合法通知，未於言詞辯論期日到場，核無民事訴訟法
    第436條第2項、第386 條各款所列情形，爰依原告之聲請，
    由其一造辯論而為判決。
貳、實體部分：
一、原告起訴主張：被告於109年2月6日下午7時許，在基隆市○○
    區○○街00巷0號4樓向原告承租之屋內，為圖自殺，在客廳地
    板燒炭自殺，火勢引燃後，不慎燒燬客廳沙發，並產生濃煙
    ，致生公共危險，鄰居見狀報消防隊前來救火，被告自行滅
    火，後又復燃將房屋燒燬，原告修復系爭房屋共花費1,295,
    200元。爰基於民法第184條第1項前段之規定，請求被告賠
    償原告之前開損害。並聲明：被告應給付原告1,295,200元
    ，及自起訴狀繕本送達被告之翌日起至清償日止，按週年利
    率百分之5計算之利息；願供擔保請准宣告假執行。
二、被告未於言詞辯論期日到場，亦未提出書狀作何聲明或陳述
    。
三、本院之判斷：
　㈠被告於109年2月6日下午7時許，在基隆市○○區○○街00巷0號4
    樓向原告承租之屋內，為圖自殺，在客廳地板燒炭自殺，火
    勢引燃後，不慎燒燬客廳沙發，並產生濃煙，致生公共危險
    ，被告因觸犯公共危險罪經檢察官聲請簡易判決處刑，並經
    本院刑事庭於109年11月19日以109年度基簡字第977號判決
    判處被告犯刑法第175條第3項之失火罪，各處拘役40日，如
    易科罰金，以1,000元折算1日之事實，業經原告提出臺灣基
    隆地方檢察署檢察官109年度偵字第1936號聲請簡易判決處
    刑書為證，並經本院依職權調閱本院109年度基簡字第977號
    刑事卷宗查核無訛，堪信為真實。
　㈡按當事人主張有利於己之事實者，就其事實有舉證之責任，
    民事訴訟法第277條前段定有明文；而主張法律關係存在之
    當事人，須就該法律關係發生所須之特別要件，負舉證責任
    （最高法院48年度台上字第824號判決意旨參照）。又損害
    賠償之債，以有損害之發生及有責任原因之事實，並二者之
    間，有相當因果關係為成立要件。故原告所主張損害賠償之
    債，如不合於此項成立要件者，即難謂有損害賠償請求權存
    在（最高法院30年上字第18號、48年台上字第481號判決意
    旨參照）。所謂相當因果關係，係指依經驗法則，綜合行為
    當時所存在之一切事實，為客觀之事後審查，認為在一般情
    形上，有此環境，有此行為之同一條件，均發生同一之結果
    者，則該條件即為發生結果之相當條件，行為與結果即有相
    當之因果關係。反之，若在一般情形上，有此同一條件存在
    ，而依客觀之審查，認為不必皆發生此結果者，則該條件與
    結果並不相當，不過為偶然之事實而已，其行為與結果間即
    無相當因果關係（最高法院98年度台上字第1953號裁判要旨
    參照）。經查，本件原告雖指稱系爭房屋係因被告於109年2
    月6日下午7時許燒炭引燃火勢燒燬客廳之沙發後，復於翌（
    7）日零時37分許復燃，而將房屋燒燬云云。然據基隆市○○○
    ○○○○○○○○○○○○○○○○○○○000○0○0○00○00○○○街00巷0號4樓住戶
    張思涵在屋內燒炭，消防人員入室確認無延燒之虞，由救護
    人員送礦工醫院治療」等語，復據被告於基隆市消防局人員
    訪談時陳稱：「2月6日晚上我因心情不好喝酒吃安眠藥，在
    客廳地上燒木炭，可是後來嚇到受不了煙味就用水撲滅木炭
    ，後來消防隊就到了，把我送到礦工醫院，後來轉送長庚」
    等語、於警詢時陳稱：「（問：房東魏守正筆錄指稱109年2
    月6日下午7時許，接到鄰居通知稱租屋處基隆市○○區○○街00
    巷0號有失火之狀況，你當時在何處，當時有幾人在屋內？
    ）我當時在租屋處，我有喝酒又吃安眠藥，因為當時心情不
    好，所以我在裡面燒炭自殺，後來火太大燒到沙發，後來我
    後悔了，就自行滅火，當時不知道誰報案，後來消防車跟救
    護車都有過來，消防員有打開窗戶，檢查有無滅火，都檢查
    完了之後，救護人員就送我去八堵礦工醫院救治，後來又轉
    院到長庚醫院，當時我只有一個人在屋內」等語及原告於基
    隆市消防局訪談時陳稱：「（問：據轄區指出2月6日晚上同
    一地點有火災？）我2月6日晚上約9點半，接到鄰居通知有
    救護車來碇內街93巷4號4樓，我回去看，發現家裡沒人，客
    廳沙發右側有一臺電風扇往大門窗戶吹，屋內沒有煙，沙發
    最右端扶手、坐墊有燒黑情形」、「（問：2月6日離家前有
    無異常？）我有看家中都已經沒有煙味等異狀，才鎖門離開
    」、「（問：是否知道2月6日晚上家中為何有火災？）據我
    所知是張思涵在家中地上燒木炭，可能是在客廳取暖，但我
    9點半回去時都沒事了」等語、於警詢時陳稱：「我於109年
    2月6日晚間7時左右，接到鄰居通知稱租屋處基隆市○○區○○
    街00巷0號有失火之狀況，我就從臺北市趕回來基隆市租屋
    處查看，發現沙發座椅被燒了一部分，因為看到火已經撲滅
    ，而且沒有煙，所以我就離開回臺北市了」等語；另參以系
    爭房屋於109年2月7日零時37分許所發生之火災，係客廳沙
    發上方天花板裝潢角材處之電線，因電氣因素（電源配線實
    心線短路）引起火災之可能性較大，此有基隆市消防局火災
    原因調查鑑定書在卷可考。可知被告雖於109年2月6日下午7
    時許，在系爭房屋燒炭，因引燃火勢而燒燬客廳沙發，然火
    勢嗣後業經被告撲滅，109年2月7日零時37分許，於同一地
    址所發生之火災與被告前於同年2月6日晚間7時許，在系爭
    房屋燒炭引發火災之行為並無相當之因果關係。又系爭房屋
    於109年2月7日零時37分許所發生之火災，最可能之原因為
    電源配線實心線短路所致，已如前述，然原告迄至本案言詞
    辯論終結以前，並未能證明該電線短路係因被告之不當使用
    行為所肇致，本院自無從僅因原告片面之主張，即認被告應
    就系爭房屋遭火燒燬負擔賠償之責。
　㈢次按次按租賃物因承租人失火而毀損滅失者，以承租人有重
    大過失為限，始對出租人負損害賠償責任，民法第434條已
    有特別規定，茲承租人既係輕過失，而燒燬承租房屋，自不
    負侵權行為之損害賠償責任（最高法院56年度第3次民、刑
    庭總會會議決議㈠參照）。又民法上所謂過失，以其欠缺注
    意之程度為標準，可分為抽象的過失、具體的過失、及重大
    過失，所謂重大過失，則以是否顯然欠缺普通人之注意定之
    ，茍非欠缺其注意，即不得謂之有過失（最高法院42年度台
    上字第865號判例意旨參照）。承租人之失火，縱因欠缺善
    良管理人之注意所致，而於普通人應盡之注意無欠缺者，不
    得謂有重大過失。是出租人請求承租人賠償其損害，尚須證
    明承租人係因重大過失而失火（最高法院22年上字第2558號
    判例要旨、26年鄂上字第460號判例要旨參照）。經查，本
    件並無證據證明兩造曾有失火危險責任之特別約定，被告承
    租系爭房屋之失火責任，即應依民法第434 條之規定處理，
    亦即被告就該房屋因失火所生之毀損滅失，僅應負重大過失
    責任。而本件肇致系爭房屋燒燬最可能之原因，係因電氣因
    素即電源配線實心線短路所致，已如前述。惟電線發生短路
    之因素，或因電線本身品質不良，或因外力擠壓、拉扯、老
    鼠啃咬等，不一而足。本件原告除未能證明該電源配線實心
    線短路係因被告之疏失所致以外，縱認係被告之疏失行為所
    致，原告復未能進一步主張並證明承租人即被告有何欠缺普
    通人應盡之注意義務，即有何種重大過失行為，是其依民法
    184條第1項規定請求被告負損害賠償責任，即屬無據，應予
    駁回。
四、綜上所述，原告基於民法第184條第1項前段之規定，請求被
    告給付原告1,295,200元，及自起訴狀繕本送達被告之翌日
    起至清償日止，按週年利率百分之5計算之利息，為無理由
    ，應予駁回。又原告之訴既經駁回，其假執行之聲請亦失所
    依附，應併駁回之。
五、本件事證已臻明確，兩造其餘之攻擊或防禦方法及證據，經
    本院斟酌後，認為均不足以影響本判決之結果，爰不逐一論
    列，附此敘明。
六、訴訟費用由敗訴之原告負擔。
七、據上論結，本件原告之訴為無理由，依民事訴訟法第78條，
    判決如主文。
中　　華　　民　　國　　110 　年　　8 　　月　　20　　日
                  基隆簡易庭法　官　周裕暐　　　　　
以上正本係照原本作成。
如對本判決上訴，須於判決送達後20日內向本院提出上訴狀。如
委任律師提起上訴者，應一併繳納上訴審裁判費。
中　　華　　民　　國　　110 　年　　8 　　月　　20　　日
                            書記官　謝佳妮